【裁判字號】    92,上訴,1807
【裁判日期】    920801
【裁判案由】    偽造文書
【裁判全文】
臺灣高等法院刑事判決                          九十二年度上訴字第一八○七號
    上  訴  人
    即  被  告  乙○○
右上訴人因偽造文書案件，不服臺灣板橋地方法院九十二年度訴字第六○號，中華民
國九十二年四月二十二日第一審判決（起訴案號：臺灣板橋地方法院檢察署九十一年
度偵字第一八一二三號），提起上訴，本院判決如左：
    主    文
原判決撤銷。
乙○○行使偽造私文書，足以生損害於公眾及他人，處有期徒刑肆月，如易科罰金以
佰元折算壹日。分送事實欄所載各機關之檢舉函上偽造之「丙○○、甲○○」署押
各壹枚均沒收。
    事    實
一、乙○○基於行使偽造私文書之犯意，於民國九十年八月二十日，在台北縣永和市
    某處，未經丙○○之授權，即以丙○○之名義撰寫「檢舉函」，並於檢舉函中檢
    舉人處偽造丙○○之署押，於代聯絡人下偽造甲○○之署押，表示係由丙○○所
    親自撰寫，聯絡人則為甲○○，而偽造私文書後，同時以郵寄方式持向台中市政
    府、內政部警政署刑事警察局偵五隊台中組、台灣台中地方法院檢察署、台中市
    警察局督察室等單位提出行使之，使前開單位誤以為係由丙○○所寄發之檢舉函
    ，足以生損害於丙○○、甲○○及前開各該收文機關。
二、案經被害人丙○○訴由臺灣板橋地方法院檢察署檢察官偵查起訴。
    理    由
一、上訴人即被告乙○○於原審偵審時坦承前開檢舉函係其所撰寫，然矢口否認有何
    偽造私文書之犯意，辯稱：係丙○○委其所撰寫云云。經查，右揭事實業據被害
    人丙○○指述被告趁伊住院期間未經伊同意，擅自以告訴人之名義撰寫檢舉函提
    出台中市政府等相關單位，造成伊日後無謂之困擾等語歷歷在卷（詳參偵查卷第
    三頁、原審法院九十二年一月二十三日訊問筆錄），並有檢舉函在卷可稽。再查
    ，被告丙○○並非不識字之人，若欲寫檢舉函，何須託他人之手，且若真係告訴
    人丙○○託其代寫，亦應由丙○○本人簽名，而非由被告偽簽丙○○之名始合常
    理，且被告經原審法院送法務部調查局測謊就：丙○○有同意渠以楊某名義書寫
    上開檢舉函之問題，以控制問題法、混合問題法為測試，呈情緒波動反應，研判
    有說謊等情，亦有法務部調查局九十二年三月十三日調科參字第０９２０００６
    ８５００號測謊報告書存卷可按。復參諸被告自承寫檢舉函係因丙○○認為伊誘
    拐丙○○之老婆，伊為免事件擴大造成傷害而寫該檢舉函一份影本寄給告訴人，
    其餘寄給各單位等語（詳參九十二年四月二日答辯狀），足見被告並未受丙○○
    所託代為撰寫檢舉函。丙○○於本院調查時猶指稱並無委託被告寫檢舉函，而甲○○亦稱不知有該檢舉之事，被告所辯委無足採。被告偽造告訴人名義之檢舉函
    向各單位檢舉，使告訴人日後有受刑事追訴之危險，自足以生損害於告訴人及事
    實欄所載各該收文機關，本件事證明確，犯行應堪認定。
二、核被告所為，係犯刑法第二百十六條、第二百十條之行使偽造私文書罪。又被告
    偽造署押之行為，為偽造私文書之階段行為，而偽造私文書之低度行為，應為行
    使之高度行為所吸收，均不另論罪。被告於同一檢舉函上列各收文機關，應係單
    純一偽造文書之犯行，其同時持向各收文機關行使，係一行為觸犯數罪名，為想
    像競合犯，應從一重處斷。
三、原審因而予以論罪科刑，固非無見，惟查被告行為，足以生損害於公眾，原判決
    事實及理由欄未予敘明，致主文與事實理由不相一致，自有未合；被告同時寄送
    檢舉函與各不同之政府機關，屬想像競合犯，原判決未予說明，亦有未洽。被告
    上訴否認犯罪，指摘原判決不當，雖無理由，惟原判決既有可議，自應由本院將
    之撤銷改判。爰審酌被告犯罪之動機、目的、手段、所生損害等一切情狀，量處
    有期徒刑肆月，並諭知易科罰金之折算標準。分送事實欄所載各機關之檢舉函上
    被告偽造之「丙○○、甲○○」署押各一枚，應依法宣告沒收。
四、被告經合法傳喚，無正當理由不到庭，爰不待其陳述，逕行判決。
據上論斷，應依刑事訴訟法第三百六十九條第一項前段、第三百六十四條、第三百七
十一條、第二百九十九條第一項前段，刑法第二百十六條、第二百十條、第五十五條
、第四十一條第一項前段、第二百十九條，罰金罰鍰提高標準條例第二條，判決如主
文。
本案經檢察官蔡薰慧到庭執行職務。
中    華    民    國    九十二    年       八       月        一        日
                              臺灣高等法院刑事第四庭
                                  審判長法  官  蔡  永  昌
                                        法  官  徐  昌  錦
                                        法  官  陳  榮  和
右正本證明與原本無異。
如不服本判決，應於收受送達後十日內向本院提出上訴書狀，其未敘述上訴之理由者
並得於提起上訴後十日內向本院補提理由書（均須按他造當事人之人數附繕本）。
                                        書記官  劉  麗  芬
中    華    民    國    九十二    年       八       月        四        日
附錄：本案論罪科刑法條全文
刑法第二百十六條
行使第二百十條至第二百十五條之文書者，依偽造、變造文書或登載不實事項或使登
載不實事項之規定處斷。
刑法第二百十條
偽造、變造私文書，足以生損害於公眾或他人者，處五年以下有期徒刑。


司法院資訊處製作；財團法人民間司法改革基金會備份。
